【裁判字號】    99,訴,1677
【裁判日期】    991221
【裁判案由】    侵權行為損害賠償
【裁判全文】
臺灣臺北地方法院民事判決              99年度訴字第1677號
原      告  林茂松
訴訟代理人  施竣中律師
複  代理人  沈志偉
被      告  林文智
訴訟代理人  王永森律師
上列當事人間請求侵權行為損害賠償事件，本院於中華民國99年
12月7日言詞辯論終結，判決如下：
    主      文
被告應給付原告新台幣陸拾柒萬陸仟柒佰伍拾貳元，及自民國九
十九年五月二十四日起至清償日止，按年息百分之五計算之利息
。
原告其餘之訴駁回。
訴訟費用由被告負擔二分之一，餘由原告負擔。
本判決主文第一項於原告以新台幣貳拾貳萬陸仟元為被告供擔保
後，得假執行，但被告如以新台幣陸拾柒萬陸仟柒佰伍拾貳元為
原告預供擔保，得免為假執行。
原告其餘假執行之聲請駁回。
    事實及理由
(甲)程序方面：
  原告起訴原請求被告給付新台幣（下同）106 萬及遲延利息，
  嗣擴張為147萬4600元，再減縮為142萬6014元，有起訴狀、準
  備書一狀及本院民國99年12月7 日言詞辯論筆錄在卷，符合民
  事訴訟法第255條第1項第3 款規定，本院自應准許，合先敘明
  。
(乙)實體方面：
一原告主張：被告於98年5月11日下午3時15分許，駕駛車牌號碼
  CJ—6983號自用小客車，沿台北縣坪林鄉○○○路由宜蘭往台
  北方向行駛，途經該路段37公里處時，臨時決定要至對面茶藝
  博藝館，遂從路邊駛入車道向左迴車，竟疏未注意同向在其所
  駕車輛後方行駛之直行車輛，即貿然左偏進行迴轉，適有原告
  騎乘車牌號碼LX－96號大型重型機車自被告駕駛車輛後方駛至
  該處，因見被告駕駛車輛迴轉占用行進道路，雖緊急煞車，仍
  因反應距離不足，致原告機車車頭撞擊被告汽車之左後車身而
  人車倒地，使原告受有左手挫傷併第5 指外傷性截指（遠端指
  關節）及左前臂撕裂傷、左手第2、3、4 指挫裂傷、雙下肢挫
  傷及胸部挫傷等傷害，而左手第5 指外傷性截指傷害已構成勞
  工失能給付標準第15等級及影響生活活動機能5%，為此請求賠
  償勞動能力減損新台幣（下同）48萬9600元、慰撫金50萬元及
  修復機車費用48萬5千元，扣除強制險理賠4萬8586元，被告尚
  應給付142萬6014元。爰依民法第184條、第193條、第195條、
  第196條規定，求為命被告給付142萬6014元，及自提出民事準
  備書一狀之日起至清償日止，按年息5%計算之利息。暨以供擔
  保為條件，請准宣告假執行之判決。
二被告則以：依原告所稱伊當時車速約30、40公里且於20公尺前
  即發現被告所駕車輛正在迴轉，惟車速於時速40公里時，煞停
  距離僅需8.32公尺，可見原告有足夠距離及時間反應避免發生
  本件碰撞，然原告機車煞車痕雖有8.3 公尺，但並未完全煞停
  卻直接撞上被告汽車，於倒地後尚滑行0.8 公尺，若原告車速
  僅有40公里或更低，不可能於減速後無法煞停而大力撞擊被告
  汽車，造成被告汽車左後方毀損及輪胎全毀，原告稱其時速僅
  30、40公里，明顯與事實不符。又被告迴轉前有暫停並顯示左
  轉燈光，已盡相當之注意，被告無過失，且被告之車輛已迴轉
  越過中間分隔線，事故地點之路邊線至最外圍之排水溝蓋間，
  尚有3.78公尺，較一個車道還寬，因原告未靠路邊且明顯超速
  行駛，又未注意前方一切情況，於距被告8.3 公尺始煞車而發
  生碰撞，本件事故之發生係因原告之過失所致。退步言，縱認
  被告於本件車禍有過失，但原告亦與有過失，且過失比率超過
  被告，被告就車損修復費用2 萬7300元主張抵銷。又原告主張
  每月薪資為5 萬元，但投保薪資為每月2萬4千元，明顯未合，
  而其左手第5 小指截指傷害失能5%亦未舉證以實其說，縱勞保
  局認定失能給付，尚不能據此即認定自此喪失工作能力，原告
  請求賠償減損勞動能力48萬9600元，尚乏依據。另原告請求慰
  撫金50萬元，亦屬過高。至車損48萬5 千元部分，依原告提出
  之名片、照片、估價單、存摺、發票等尚不能證明與本件有直
  接關連性，原告機車出廠日期為97年5月，距事故發生日已逾1
  年餘，果真有損害亦應計算折舊，依定率遞減法每年扣減0.36
  9 ，其修車費用自應按上開比率扣減云云，資為抗辯。並聲明
  ：駁回原告之訴，及陳明如受不利之判決，願供擔保請准免為
  假執行。
三兩造不爭執之事實：
(一)被告於前開時間、地點，駕駛系爭汽車迴轉時，遭同向在其所
  駕車輛後方行駛由原告騎乘系爭機車駛至該處，因煞車閃避不
  及發生碰撞，致原告機車車頭撞擊被告汽車左後車身而人車倒
  地，使原告受有前開傷害，為兩造所不爭執，有診斷證明書、
  車損照片在卷可稽。
(二)被告因本件車禍經臺灣高等法院99年度交上易字第94號刑事判
  決，以觸犯刑法第284條第1項前段之過失傷害罪判處有期徒刑
  三月確定在案，有該判決在卷足憑，亦經調閱該卷宗，查閱屬
  實。
四兩造之爭點：
  本件兩造爭執之爭點，在於系爭車禍何人應負過失責任？損害
  賠償額為多少？
(一)有關過失責任部分：
1.按因故意或過失，不法侵害他人之權利者，負損害賠償責任。
  故意以背於善良風俗之方法，加損害於他人者亦同。違反保護
  他人之法律，致生損害於他人者，負賠償責任。但能證明其行
  為無過失者，不在此限。民法第184 條定有明文。次按汽車迴
  車前，應暫停並顯示左轉燈光或手勢，看清無來往車輛，並注
  意行人通過，始得迴轉。道路交通安全規則第106條第5款亦定
  有明文。
2.查依本件道路交通事故現場圖所載，系爭車禍發生後，原告機
  車倒於北宜公路37公里處宜蘭往台北方向車道上，機車車頭及
  車尾距離同車道路面邊線均約1.7 公尺，距離行車分向線（黃
  虛線）約0.9公尺，車後地上遺留有煞車痕約8.3公尺、刮地痕
  約0.8 公尺，原告所騎機車車頭毀損，被告所駕車輛左後車身
  毀損，此有道路交通事故現場圖、現場及車損照片、補充資料
  表附於臺灣臺北地方法院檢察署98年度偵字第21996號卷宗（
  第13、18至22頁），經調閱屬實。堪認兩車撞擊地點位於北宜
  公路37公里處宜蘭往台北方向車道上，復依事故調查報告表所
  示，該地限速為50公里，而以上開原告機車所留之煞車痕約8.
  3公尺，參照一般公路汽車煞車距離、行車速度對照表，時速3
  5公里時，乾燥新築瀝青路面，煞車距離約為5.6公尺，乾燥 1
  至3年瀝青路面，煞車距離約為6.4公尺，乾燥3 年以上瀝青路
  面，煞車距離約為6.9 公尺，而時速40公里時，乾燥新築瀝青
  路面，煞車距離約為7.4公尺，乾燥1至3 年瀝青路面，煞車距
  離約為8.4公尺，乾燥3 年以上瀝青路面，煞車距離約為9.0公
  尺，另時速45公里時，乾燥新築瀝青路面，煞車距離約為 9.3
  公尺，乾燥1至3年瀝青路面，煞車距離約為10.5公尺，乾燥 3
  年以上瀝青路面，煞車距離約為11.5公尺，足認原告當時車速
  未逾45公里，並未超過當地速限，此外，並無其他證據足以證
  明原告有被告所指超速之違規行為，是被告辯稱系爭車禍因原
  告騎車超速所致云云，自不足取。
3.另查，原告於前開刑事案件審理時自承：「（行經台北縣坪林
  鄉○○○路宜蘭往台北方向時，多遠前發現被告正在迴轉？）
  20公尺左右，發現時，被告尚未迴轉到對向。（被告行駛在車
  道的何處？）被告行駛在我右側，停靠路邊。（當時時速為何
  ？）30、40公里。（從現場圖來看，你是在何情形下煞車？）
  因為被告從我右手邊衝出來，車身已經佔住整個車道，我按了
  煞車之後，車子還是煞不住，我就倒地了。、、我當時看到被
  告的車子是停在路邊，根本沒有預料他會起步左轉要迴轉。、
  、（在事故發生前，有無其他車輛經過被告車輛旁邊？）沒有
  。（你為何判定被告在路邊停車？）我的正前方沒有車子。（
  被告的車子做了什麼動作讓你覺得被告要迴轉？）被告就是突
  然迴轉，我沒有辦法反應。（你是何時發現被告車子佔用你的
  車道？）是我開始踩煞車時」等語，與被告於前開刑事案件審
  理時自稱：「、、我就先把車子偏右，停到路邊打左向方向燈
  ，、、到中線時就被告訴人重型機車撞到我車子的左後輪」等
  語，與證人即被告當天駕駛車輛內之乘客劉宜呈於前開刑事案
  件審理時證稱：「當天車子停在旁邊，被告有打方向燈要左轉
  ，我們轉到一半，就有東西撞到我們的後輪」等語相符，足認
  被告迴車前已將其車輛駛向路邊暫停，讓出內側車道行駛路權
  ，則迴車時自應禮讓行駛於該內側車道直行之原告重型機車先
  行。
4.再查，系爭車禍乃被告車輛迴車至中線（即行車分向線，黃虛
  線部分）時，始遭原告機車撞擊到被告車輛之左後車輪，對照
  上開道路交通事故現場圖及現場照片，兩車撞擊位置顯然在內
  側車道偏左之處，是以當時內側車道偏右側，及該車道路面邊
  線（即白線）至路邊之距離，顯然存有4 公尺以上空間可供通
  行。被告雖辯稱伊駕駛系爭汽車迴轉時已盡相當注意云云，然
  依上開道路交通事故現場圖及現場照片所示，原告機車煞車痕
  跡乃由原內側車道中央，向左側偏移延伸，亦與原告於前開刑
  事案件自承：「（被告行駛在車道的何處？）被告行駛在我右
  側，停靠路邊。（從現場圖來看，你是在何情形下煞車？）因
  為被告從我右手邊衝出來，車身已經佔住整個車道，我按了煞
  車之後，車子還是煞不住，我就倒地了。、、我當時看到被告
  的車子是停在路邊，根本沒有預料他會起步左轉要迴轉」等語
  相符，足認原告機車乃係因突然受到被告汽車由右向左側迴車
  之壓迫，始偏左緊急煞車，但仍因反應距離不足，致無法煞停
  而撞擊被告汽車左側後輪摔倒。
5.綜上，本件被告駕駛上開汽車行經上述路段時，依前開規定，
  於迴車前應禮讓直行車先行，暫停並顯示左轉燈光，看清無來
  往車輛及行人後，始得迴轉，被告竟疏未注意後方來車，隨時
  採取必要之安全措施，未暫停看清無來往車輛，即貿然自路邊
  橫跨車道迴轉，而與原告騎乘機車發生碰撞，致原告人車倒地
  ，因而受有左手挫傷併第5 指外傷性截指（遠端指關節）及左
  前臂撕裂傷、左手第2、3、4 指挫裂傷、雙下肢挫傷及胸部挫
  傷等傷害，其就本件車禍事故之發生，自有過失責任，且被告
  之過失行為與原告之受傷結果間，具有相當因果關係。參以，
  被告因本件車禍經臺灣高等法院99年度交上易字第94號刑事判
  決，以觸犯刑法第284條第1項前段之過失傷害罪判處有期徒刑
  三月確定在案，已如前述。故原告主張本件車禍係因被告過失
  所致，被告應負擔侵權行為損害賠償責任，即屬可取，被告辯
  稱系爭車禍因原告超速等過失所致，原告亦有過失責任，被告
  就車損修復費用2萬7300元主張抵銷云云，均不足取。
(二)有關損害額部分：
1.另按不法毀損他人之物者，被害人得請求賠償其物因毀損所減
  少之價額。民法第196 條定有明文。再次按物被毀損時，被害
  人除得依民法第196條請求賠償外，並不排除民法第213條至第
  215條之適用，依民法第196條請求賠償物被毀損所減少之價額
  ，得以修復費用為估定之標準，但以必要者為限（例如︰修理
  材料以新品換舊品，應予折舊），此有最高法院77年度第9 次
  民事庭會議決議可資參照。查原告之大型重型機車於98年4月2
  3日領照使用，有行車執照可憑，其於肇事受損時（98年5月11
  日）僅使用19天，其零件已有所折舊，修車廠以新零件更換，
  其折舊差價自應扣除，依行政院公布之固定資產耐用年數表及
  固定資產折舊率表，採定率遞減法計算其折舊，大型重型機車
  比照汽車耐用年數為五年，每年折舊率為千分之三六九，原告
  因本件車禍修理機車支出工資2萬元，烤漆2萬3 千元，前輪框
  校正8 千元，零件43萬4090元，有統一發票、匯款資料修車明
  細在卷，亦經橋鋒重型機車國際有限公司負責人即證人沈文傑
  證述屬實，上開零件折舊金額為8338元（434090×0.369×19/
  365＝8338 ），被告應賠償原告必要修理費用為47萬6752元，
  始屬合理。
2.又按不法侵害他人之身體、健康、名譽、自由、信用、隱私、
  貞操，或不法侵害其他人格法益而情節重大者，被害人雖非財
  產上之損害，亦得請求賠償相當之金額。民法第195條第1項前
  段定有明文。次按慰撫金之多寡，應斟酌雙方之身分、地位、
  資力與加害之程度，及其他各種情形核定相當之數額，該金額
  是否相當，自應依實際加害情形與請求人所受之痛苦及雙方之
  身分、地位、經濟狀況等關係決定之。查原告因被告前開過失
  傷害行為，使原告受有左手挫傷併第5 指外傷性截指（遠端指
  關節）及左前臂撕裂傷、左手第2、3、4 指挫裂傷、雙下肢挫
  傷及胸部挫傷等傷害，原告之精神自受相當程度之痛苦。本院
  斟酌原告為中國工商學校土木科畢業，目前在全品石材有限公
  司工作，每月薪水5 萬元；以及被告為宜蘭農工高級職業學校
  畢業，在宜蘭縣政府農業處工作，每月收入1 萬7600元，有台
  北市○○路房地、宜蘭縣壯圍鄉房地等兩造之身分、地位此一
  實際狀況，有原告薪資扣繳憑單及兩造財稅資料在卷，認原告
  請求之精神慰藉金50萬元，尚屬過高，應以20萬元，為適當公
  允。
3.末按不法侵害他人之身體或健康者，對於被害人因此喪失或減
  少勞動能力或增加生活上之需要時，應負損害賠償責任。民法
  第193 條定有明文。查原告於本件車禍發生前，在全品石材有
  限公司擔任司機及送貨之工作，每月薪水5 萬元，原告雖因本
  件車禍所受前開傷害，使原告受有左手挫傷併第5 指遠端指關
  節外傷性截指，惟原告自承其左手第5 指遠端指關節截指後，
  仍在全品石材有限公司擔任司機及送貨之工作，每月薪水仍為
  5 萬元，此為原告所自承，依前開說明，原告之勞動能力並無
  減損。至勞工保險局就原告因本件車禍所受傷害所為之勞工保
  險給付，對本院並無拘束力，則原告主張其因本件車禍所受前
  開傷害，致其左手第5 指截指，被告應賠償其勞動能力減損損
  害48萬9600元云云，尚不足取。
4.綜上所述，原告得請求被告賠償機車修理費用47萬6752元，精
  神慰撫金20萬元，共67萬6752元，至原告因系爭車禍所受領強
  制險理賠4 萬8586元，為醫療費用部分，原告於本件訴訟並未
  請求，毋庸再予扣除。
五從而，原告依民法第184條、第195條規定，請求被告給付67萬
  6752元，及自提出民事準備書一狀之日即99年5 月24日起至清
  償日止，按年息5％計算之利息之範圍內，符合民法第229條第
  2項、第233條第1項前段、第203條2 項之規定，為有理由，應
  予准許。逾此部分之請求，為無理由，應予駁回。
六本件事證已臻明確，被告聲請鑑定系爭車禍事故責任等兩造其
  餘攻擊防禦方法，經核與勝負之判斷不生影響，爰不予逐一論
  酌，附此敘明。
七兩造陳明願供擔保以代釋明，聲請宣告假執行或免為假執行，
  經核原告勝訴部分，合於規定，爰分別酌定相當之擔保金額予
  以宣告。又原告其餘之訴既經駁回，其該部分假執行之聲請，
  因訴之駁回而失所附麗，不應准許。
八訴訟費用負擔之依據：民事訴訟法第79條。
中    華    民    國    99    年    12    月    21    日
                  民事第六庭法  官  姜悌文
以上為正本係照原本作成
如對本判決上訴，須於判決送達後20日內向本院提出上訴狀。如
委任律師提起上訴者，應一併繳納上訴審裁判費。
中    華    民    國    99    年    12    月    21    日
                            書記官  羅振仁

司法院資訊處製作；財團法人民間司法改革基金會備份。
